臺灣橋頭地方法院民事判決
                                    110年度岡簡字第414號
原      告  蔡承洋  
被      告  蔡鎮隆  
            蔡清南  
訴訟代理人  江正喜  
被      告  蔡清林  
訴訟代理人  蔡淑真  
被      告  蔡吉城  
訴訟代理人  胡秀麗  
被      告  黃長和  
            黃子仁  
            黃正男  
            梓官區漁會

法定代理人  蕭清山  
訴訟代理人  呂英豪  
            劉連登  
被      告  蔡玉霞即蔡媽鉗之繼承人

            蔡仁柱即蔡媽鉗之繼承人    

            蔡仁貴即蔡媽鉗之繼承人    

            蔡永得即蔡媽鉗之繼承人

            蔡永基即蔡媽鉗之繼承人

            蔡仁發即蔡媽鉗之繼承人

上列當事人間請求分割共有物事件，本院於中華民國111年11月3
日言詞辯論終結，判決如下：
    主      文
被告蔡玉霞、蔡仁貴、蔡仁柱、蔡仁發、蔡永基、蔡永得應就被
繼承人菜媽鉗坐落高雄市○○區○○段○○○○○地號土地（權利範圍十
二分之一）辦理繼承登記。
如附圖編號1241⑴所示部分面積32.41平方公尺，分歸原告與被告
蔡鎮隆按附表應受分配比例保持共有。
如附圖編號1241⑵所示部分面積32.41平方公尺，分歸被告梓官區
漁會所有。
如附圖編號1241所示部分面積32.42平方公尺，分歸被告蔡玉霞
、蔡仁貴、蔡仁柱、蔡仁發、蔡永基、蔡永得、蔡清南、蔡清
林、蔡吉城、黃長和、黃子仁、黃正男按附表應受分配比例保持
共有。
訴訟費用由兩造按附表「應有部分」欄所示比例負擔。
    事實及理由
壹、程序事項
　　被告黃子仁、黃正男、蔡仁貴、蔡永得、蔡永基、蔡玉霞未
    於言詞辯論期日到場，核無民事訴訟法第386 條各款所列情
    形，爰依原告聲請，由其一造辯論而為判決。
貳、實體事項
一、原告起訴主張：坐落高雄市○○區○○段0000地號、面積97.24 
    平方公尺之土地（下稱系爭土地）為兩造共有，應有部分如
    附表所示。系爭土地依使用目的無不能分割之情事，且兩造
    間亦無不分割之約定，惟無法達成分割協議。又共有人之一
    蔡媽鉗業已身故，卻未辦理繼承登記，其繼承人為被告蔡玉
    霞、蔡仁貴、蔡仁柱、蔡仁發、蔡永基、蔡永得等人（下稱
    蔡玉霞等6人），自應先就蔡媽鉗之權利範圍辦理繼承登記
    後，再分割如聲明所示，爰依民法第823 條、第824 條之規
    定，提起本訴。並聲明：㈠被告蔡玉霞等6人應就系爭土地被
    繼承人蔡媽鉗之權利範圍1/12辦理繼承登記。㈡系爭土地准
    予分割，分割方法為：如附圖編號1241⑴所示部分面積32.41
    平方公尺，分歸原告與被告蔡鎮隆按附表應受分配比例保持
    共有。如附圖編號1241⑵所示部分面積32.41平方公尺，分歸
    被告梓官區漁會所有。如附圖編號1241所示部分面積32.42
    平方公尺，分歸被告蔡玉霞、蔡仁貴、蔡仁柱、蔡仁發、蔡
    永基、蔡永得、蔡清南、蔡清林、蔡吉城、黃長和、黃子仁
    、黃正男按附表應受分配比例保持共有。（見本院卷第289
    頁、380頁）。
二、被告則以：
  ㈠被告蔡鎮隆、蔡清南、蔡清林、蔡吉城、黃長和、梓官區漁
    會、蔡仁柱、蔡仁發：同意原告分割方案。（見本院卷第38
    0頁）
  ㈡被告蔡仁貴、蔡永得、蔡永基、蔡玉霞未於言詞辯論期日到
    場亦未提出書狀作何聲明或陳述。
三、本院之判斷：
　㈠按因繼承、強制執行、徵收、法院之判決或其他非因法律行
    為，於登記前已取得不動產物權者，應經登記，始得處分其
    物權，民法第759 條定有明文。又分割共有物，性質上為處
    分行為，依民法第759 條規定，共有不動產之共有人中有人
    死亡時，於其繼承人未為繼承登記以前，固不得分割共有物
    ，惟原告於本件訴訟中，請求繼承人辦理繼承登記，並合併
    對繼承人及其餘被告為分割共有物之請求，不但符合訴訟經
    濟原則，與民法第759 條及強制執行法第130 條規定之旨趣
    無違。經查：系爭土地共有人之一訴外人張媽鉗於民國99年
    1月2日死亡（見本院卷第237頁），繼承人為其子女即被告
    蔡玉霞等6人，有繼承系統表及戶籍謄本在卷可憑（見本院
    卷第261-268頁、251-255頁）。是原告請求被告蔡玉霞等6
    人應於系爭土地分割前先辦理繼承登記，洵屬有據。　
　㈡按各共有人，除法令另有規定外，得隨時請求分割共有物。
    但因物之使用目的不能分割或契約訂有不分割之期限者，不
    在此限；共有物之分割，依共有人協議之方法行之。分割之
    方法不能協議決定，或於協議決定後因消滅時效完成經共有
    人拒絕履行者，法院得因任何共有人之請求為裁判分割，民
    法第823 條第1 項、第824 條第1 項、第2 項分別定有明文
    。本件原告主張系爭土地共有情形及兩造應有部分比例如附
    表所示，有土地登記謄本在卷為稽（見卷第63-73 頁），而
    系爭土地使用分區為一般農業區，使用地類為農牧用地，除
    得分割為10筆外，並無不得分割之限制，亦經高雄市政府地
    政局岡山政事務所函復在卷（見本院卷第61頁），且共有人
    間未定有不分割之期限，然因無法達成分割協議等情，堪信
    屬實，故原告訴請裁判分割，核屬有據。
  ㈢查系爭土地為長方形，南側有道路可供通行，其上並無任何
    建物，業據兩造陳明在卷，是原告主張如聲明㈡所示分割方
    案，符合系爭土地之使用現況及發揮最大經濟效用，並兼顧
    所有共有人之利益，堪採為分割方案，且被告對此亦不爭執
    ，爰判決如主文第二至四項所示。
五、本判決性質上不適宜為假執行，本院自無依民事訴訟法第38
    9 條第1 項第3 款規定職權宣告假執行之必要，併此敘明。
六、本件事證已臻明確，原告其餘攻擊防禦方法及所提證據經審
    酌後，認於判決結果不生影響，爰不另逐一論駁。
七、訴訟費用負擔之依據：按因共有物分割、經界或其他性質上
    類似事件涉訟、由敗訴當事人負擔訴訟費用顯失公平者，法
    院得酌量情形，命勝訴之當事人負擔其一部。民事訴訟法第
    80條之1 定有明文。分割共有物之訴本具非訟事件之性質，
    本院斟酌何種分割方法較能增進共有物之經濟效益，並兼顧
    兩造之利益，以決定適當之分割方法，不因何造起訴而有不
    同，故關於訴訟費用負擔，以共有人全體各按其應有部分比
    例負擔，較為公允，爰判決如主文第五項所示。
中　　華　　民　　國　　111 　年　　11　　月　　17　　日
                  岡山簡易庭  法    官  林揚奇
以上正本係照原本作成。
如不服本判決，應於送達後20日內，向本院提出上訴狀並表明上
訴理由，如於本判決宣示後送達前提起上訴者，應於判決送達後
20日內補提上訴理由書（須附繕本）。
中　　華　　民　　國　　111 　年　　11　　月　　17　　日
                              書 記 官  陳麗如
附表：
編號 共有人姓名 應有部分 應分得之土地面積（㎡） 受分配土地及面積 備註 1 蔡承洋（原告） 1/6 16.205 如附圖編號1241⑴所示32.41㎡，按1/2、1/2之比例保持共有  2 蔡鎮隆 1/6 16.205   3 蔡玉霞 蔡仁貴 蔡仁柱 蔡仁發 蔡永基 蔡永得 1/12（繼承蔡媽鉗1/12之應有部分） 8.103 如附圖編號 1241所示32.42㎡，按1/4 、1/8 、1/8 、1/8、1/8、 1/8、1/4之比例保持共有 受分配土地應有部分1/4，由被告蔡玉霞等6人公同共有。 4 蔡清南 1/24 4.051   5 蔡清林 1/24 4.051   6 蔡吉城 1/24 4.051   7 黃長和 1/24 4.051   8 黃子仁 1/24 4.051   9 黃正男 1/12 8.103   10 高雄市梓官區漁會 1/3 32.41 如附圖編號1241⑵所示32.41㎡。